【裁判字號】    95,抗,15
【裁判日期】    951031
【裁判案由】    拍賣抵押物
【裁判全文】
臺灣宜蘭地方法院民事裁定                95年度抗字第15號
抗  告  人  乙○○
相  對  人  甲○○
上列當事人間請求拍賣抵押物事件，對於本院民國95年9月29日
所為裁定，提起抗告，本院裁定如下：
    主  文
原裁定廢棄。
相對人之聲請駁回。
聲請程序費用及抗告費用新臺幣參仟元由相對人負擔。
    理  由
一、抗告意旨略以：相對人前以抗告人所有坐落宜蘭縣三星鄉○
    ○段破布烏小段277-40地號及277-35地號土地之最高限額抵
    押權聲請拍賣抵押物獲准，然系爭抵押權之存續期間為自民
    國94年1月31日起至95年1月30日止，而相對人提出之票據，
    其到期日均在權利存續期間外，故相對人聲請拍賣抵押物時
    ，並無債權存在，自無准許拍賣抵押物之理由，又相對人提
    出之票據並無票據原因關係存在，且已罹於時效，自無從行
    使票據上之權利，請求廢棄原裁定等語。
二、按聲請拍賣抵押物係屬非訟事件，法院僅得為形式上之審查
    。最高限額抵押權定有存續期間者，其抵押權設定契約書如
    未約定擔保既已發生之債權，則在抵押權存續期間內所發生
    之債權，始為抵押權效力所及（最高法院90年台抗字第 302
    號判決參照）。本件抗告人於94年 1月31日將其所有系爭土
    地設定本金最高限額新臺幣（下同）800,000 元抵押權予相
    對人，雙方訂立抵押權設定契約書，載明權利存續期間自94
    年1月31日起至95年1月30日止，於94年2月1日辦畢登記。然
    查，依相對人所提出之支票到期日分別為94年1月3日、94年
    1月12日、94年1月20日、94年1月27日、93年6月30日，本票
    債權之簽帳日期分別為92年12月26日、92年12月22日、93年
    8月13日、93年8月22日，上開債權均係在系爭抵押權存續期
    間前已發生，抵押權設定契約書復未約明擔保既已發生之債
    權，則從形式上審查，無從認上開債權係屬系爭最高限額抵
    押權擔保效力所及，故相對人以上開債權未受償為由，聲請
    拍賣抵押物，不應准許，故抗告人聲請廢棄原審所為許可拍
    賣抵押物之裁定，駁回相對人之聲請，經核於法洵無違誤，
    從而原裁定應予廢棄，並裁定如主文所示。
三、依非訟事件法第46條、第21條第2項民事訴訟法第490條第 1
    項、第78條，裁定如主文。
中    華    民    國    95    年    10    月    31    日
                  臺灣宜蘭地方法院民事庭
                      審判長法  官  楊麗秋
                            法  官  林翠華
                            法  官  鄭貽馨
正本與原本無異。
如不服本裁定，僅得於收受本裁定正本送達後10日內，以適用法
規顯有錯誤為理由，向本院提出再抗告狀，（須附繕本一份及繳
納再抗告裁判費新台幣1,000元），經本院許可後始可再抗告。
中    華    民    國    95    年    11    月    2     日
                            書記官  陳蒼仁


司法院資訊處製作；財團法人民間司法改革基金會備份。
